【裁判字號】    97,訴,2127
【裁判日期】    970624
【裁判案由】    侵權行為損害賠償
【裁判全文】
臺灣臺北地方法院民事判決              97年度訴字第2127號
原      告  丁○○
訴訟代理人  乙○○
            甲○○
被      告  丙○○
上列當事人間請求侵權行為損害賠償事件，本院於民國97年6月9
日言詞辯論終結，判決如下：
    主      文
被告應給付原告新臺幣貳拾捌萬玖仟零拾柒元，及自民國九十
六年十二月五日起至清償日止，按年息百分之五計算之利息。
原告其餘之訴駁回。
訴訟費用由被告負擔五分之一，餘由原告負擔。
本判決第一項於原告以新臺幣玖萬元供擔保後，得假執行。
原告其餘假執行之聲請駁回。
    事實及理由
一原告起訴主張：
  (一)被告未考領駕駛執照，卻於民國95年5 月24日20時10分許，
    駕駛車號3273-DS號自小客車沿臺北市○○○路○段137巷6弄
    東往西行駛，於行至137巷口左轉進137巷時，因未注意車前
    狀況，致撞及行經當地之伊，造成伊受有左側肱骨頸骨折、
    第3 腰椎壓迫性骨折、右肘及左膝擦挫傷之傷害，被告應依
    民法第184條第1項前段規定，就伊所受損害負侵權行為損害
    賠償之責。
  (二)伊於事故發生至95年11月21日止，支出醫藥費計新臺幣（下
    同）30,320元，至各醫院就診支出計程車費計8,135 元。且
    伊因本件事故成傷，無法自己上下床、行走要人攙扶，須有
    看護特別照顧，伊於95年5月29日至95年8月31日期間，僱用
    訴外人李娟娟為看護，共支出155,000 元。自95年9月1日起
    雖由家人擔任看護，惟依最高法院94年度台上字第1543號裁
    判要旨，仍應認伊受有相當於看護費之損害。該損害以傭人
    看護一天需費2,000元計算，每月即為60,000 元，一年即為
    720,000 元。又伊年已80歲，復原緩慢，因此事故受有精神
    上痛苦，爰請求被告賠償慰撫金600,000元。
  (三)聲明為：
    1.被告應給付原告1,513,455 元，及自起訴狀繕本送達翌日
      起至清償日止，按年息百分之5計算之利息。
    2.願供擔保請准宣告假執行。
二被告則抗辯：
  (一)伊對本件事故之肇致雖有過失，但根據鑑定結果，原告亦有
    過失。惟原告並未證明實際支出看護費用，且伊請求之慰撫
    金600,000元顯然過高。
  (二)聲明為：原告之訴駁回。
三兩造不爭執之事實：
  (一)被告未考領駕照，卻於95年5 月24日20時10分許，駕駛車號
    3273-DS號自小客車沿臺北市○○○路○段137巷6弄東往西行
    駛，於行至137巷口左轉進137巷時，適原告沿民生東路5 段
    137 巷南往北方向步行而來，未依規定行走於該路段所設置
    之人行道，而逕行走於該巷之車道上。原告行至137巷6弄口
    時，為被告駕駛之上開車輛撞擊，因而受有左側肱骨頸骨折
    、第3腰椎壓迫性骨折、右肘及左膝擦挫傷之傷害。
  (二)被告因前述過失駕駛行為，觸犯刑法第284條第1項過失傷害
    罪，經本院刑庭以96年度交易字第204號判決判處拘役1月確
    定。
四得心證之理由：
  (一)按因故意或過失，不法侵害他人之權利者，負損害賠償責任
    ，為民法第184條第1項前段所明定。被告於前開時、地駕車
    不慎撞及原告成傷等情，為兩造所是認，並有道路交通事故
    現場圖、道路交通事故補充資料表、交通事故談話紀錄表、
    道路交通事故調查報告表、診斷證明書等件可稽（見95年度
    發查字第3722號卷第15-22頁、96年度交附民字第280號卷第
    5-10頁），堪信為真。被告既因過失駕駛行為致原告成傷，
    侵害原告之身體及健康，對原告因此所受損害，即應依前開
    規定負賠償之責。
  (二)次按不法侵害他人之身體或健康者，被害人因此喪失或減少
    勞動能力，或增加生活上之需要時，應負損害賠償責任；不
    法侵害他人之身體、健康、名譽、自由、信用、隱私、貞操
    ，或不法侵害其他人格法益而情節重大者，被害人雖非財產
    上之損害，亦得請求賠償相當之金額，民法第193條第1項、
    第195條第1項前段分別定有明文。被告應對原告因此事故所
    受損害，負賠償之責，如前述，至原告得請求被告賠償之金
    額若干，以下茲分別析論：
    1.醫藥費部分：
      原告因此事故受有左側肱骨頸骨折、第3 腰椎壓迫性骨折
      、右肘及左膝擦挫傷之傷害，有診斷證明書在卷可稽（見
      本院96年度交附民字第280號卷第5-9頁），且為被告所不
      爭，堪予信實。其因該等傷勢於95年5 月24日起至95年12
      月13日止至博仁綜合醫院、財團法人徐元智先生醫藥基金
      會附設亞東紀念醫院、華泰中醫診所、見安中醫診所、臺
      北市立聯合醫院、長庚紀念醫院等處就醫，計支出醫藥費
      30,320元，有醫療費用收據足憑（見上卷第11-33 頁），
      該等費用顯為其因本件事故增加之生活上需要，自得訴請
      被告賠償。
    2.交通費部分：
      原告另主張其因本件事故成傷，須搭乘計程車往返醫院治
      療，計支出車資8,135 元，有收據48紙在卷可按（見上卷
      第34-49 頁），且為被告所不爭，堪予信實。此項支出為
      原告因傷所增加之生活上需要，亦得請求被告賠償。
    3.看護費部分：
      原告於95年5月29日起至同年8月31日期間，因車禍後行
        動不便，須人協助上下床及行走，另行聘請李娟娟為看
        護，照料其生活，因而支出看護費用105,000 元，除有
        收據可佐（見上卷第50頁），並經李娟娟結證在卷（見
        本院卷第19-20 頁），此筆費用亦為原告因傷增加之生
        活上需要，自得訴請被告賠償。
      又親屬代為照顧被害人之起居，固係基於親情，但親屬
        看護所付出之勞力並非不能評價為金錢，雖因二者身分
        關係而免除被害人之支付義務，惟此種基於身分關係之
        恩惠，自不能加惠於加害人（最高法院94年度台上字第
        1543號判決意旨參照）。原告主張其因傷自95年9 月起
        由家人照護1 年，為被告所不爭，堪可採信，其請求被
        告賠償按日以2,000元計算之看護費，合計720,000元，
        亦屬有據。
    4.慰撫金部分：
      按法院於酌定慰撫金數額時，應斟酌加害人與被害人雙方
      之身分、資力與加害程度，及其他各種情形核定之（最高
      法院51年台上字第233 號判例意旨參照）。查原告因此事
      故成傷，不僅身體、健康受侵害，更增添生活上不便，其
      主張因此受有精神上痛苦，應屬非虛。而原告為國中畢業
      ，名下有房屋一棟，事發時已自公職退休，以儲蓄維生；
      被告則為高職畢業，現待業中，生活費由家人供給，名下
      僅有一部1994年份之汽車等情，除據兩造陳明在卷（見本
      院卷第20頁），並有本院依職權調取之兩造稅務電子閘門
      財產所得調件明細表可參（見本院卷第6-9 頁）。本院審
      酌前述兩造之學識程度相仿、經濟狀況以原告較佳，及加
      害程度等一切情狀，認原告請求被告賠償慰撫金 600,000
      元，尚嫌過高，應以100,000元為適當。
  (三)又按損害之發生或擴大，被害人與有過失者，法院得減輕賠
    償金額，或免除之，民法第217條第1項規定甚明。另行人應
    在劃設之人行道行走，道路交通安全規則第133 條亦著有明
    文。被告主張原告於事發之際未依規定行走於民生東路5 段
    137 巷所設置之人行道，而逕行走於該巷之車道上，為原告
    所不爭，並有臺北市政府警察局交通警察大隊道路交通事故
    初步分析研判表可資證明（見上卷第4 頁），如原告確實遵
    守前開規定，不任意擅入車道，當不致發生本件人車碰撞之
    意外，應認原告違規行走於車道之舉，方為本件事故主因；
    被告就本件事故之肇致，雖亦有未注意車前狀況之過失，然
    僅為本件事故之次因。台北市車輛行車事故鑑定委員會就本
    件車禍事故之肇責，亦與本院為相同認定，有該會96年8月2
    日北鑑審字第09630252600 號鑑定意見書可參（見本院96年
    度交易字第204號卷第45-48頁）。本院審酌上開肇事情節，
    認原告及被告對本件事故之發生，各應負70%、30%之責任。
    依此計算，被告因本件事故應賠償原告之數額為289,037 元
    ｛〔30,320元（醫藥費）＋8,135元（交通費）＋825,000元
    （看護費）＋100,000元（精神慰撫金）〕×30%（被告與有
    過失應負擔之比例）＝289,037元｝。
  (四)綜上所述，原告依侵權行為之法律關係，請求被告給付289,
    037元，及自起訴狀繕本送達翌日即96年12月5日起至清償日
    止，按年息百分之5 計算之利息，為有理由，應予准許；逾
    此數額之請求，則無理由，應予駁回。
  (五)原告陳明願供擔保，請准宣告假執行。就原告勝訴部分，因
    命給付之金額未逾500,000元，爰依民事訴訟法第389條第 1
    項第5 款規定，依職權宣告假執行，並酌定相當擔保金額；
    至原告敗訴部分，其假執行之聲請已失所附麗，應併予駁回
    。
  (六)本案事證已明，兩造其餘攻擊防禦方法及舉證，核與判決結
    果無影響，於茲不贅
五訴訟費用負擔之依據：民事訴訟法第79條。
中    華    民    國    97    年    6     月    24    日
                  民事第六庭    法  官  陳婷玉
以上正本係照原本作成
如對本判決上訴，須於判決送達後20日內向本院提出上訴狀
中    華    民    國    97    年    6     月    24    日
                                書記官  詹雪娥


司法院資訊處製作；財團法人民間司法改革基金會備份。
